【裁判字號】    98,交聲,1151
【裁判日期】    981030
【裁判案由】    交管條例聲異
【裁判全文】
臺灣板橋地方法院交通事件裁定        98年度交聲字第1151號
原處分機關  交通部公路總局臺北區監理所
受處分人即
異  議  人  乙○○
上列受處分人即異議人因不服交通部公路總局臺北區監理所於民
國98年4 月27日所為北監自裁字第40-ZID025239號違反道路交通
管理事件裁決書所為處分，經聲明異議，本院裁定如下：
    主  文
異議駁回。
    理  由
一、原處分意旨略以：受處分人即異議人乙○○於民國98年1 月
    4 日15時15分許，駕駛車牌號碼6N-8153 號自小客車，在國
    道5 號北向9 公里處以每小時94公里速度行駛，已超越該路
    段限速，經國道公路警察局第九警察隊石碇分隊員警舉發「
    速限80公里，經雷達（射）測定行速為94公里，超速14公里
    」之違規，爰依道路交通管理處罰條例第33條第1 項第1 款
    ，處罰鍰新臺幣（下同）3,000 元，並依第63條第1 項第1
    款記違規點數1 點。
二、異議意旨略以：(1)伊以為該路段速限為90公里，且當時該路
    段車輛均維持在時速90公里行駛，伊未感受本身車速高於其
    他車輛；(2)雷射測速儀器可能受到自然或人為之干擾，須在
    無遮蔽情況下，偵測始不受干擾，宇宙射線、高壓電塔、車
    輛本身之發電機等諸多因素，都可能使雷達探測錯誤，且雷
    達鎖定之車輛僅是最明顯反射體，亦即不必然是速度較快車
    輛，判讀結果可能受反射截面積較小的真正超速車輛影響；
    (3)上開路段設置「前有測速照相」告示於國道5 號9 公里上
    游400 公尺處，距離採證相片拍攝地點國道5 號9 公里131.
    7 公尺處，僅距離268.3 公尺，且該告示明顯小於國道中其
    他路牌告示，不符道路交通管理處罰條例第7 條之2 第3項
    規定，採用固定式科學儀器取得證據資料證明者，於高速公
    路須至少於300 公尺前明顯標示之要求，請求撤銷原處分云
    云。
三、按汽車行駛高速公路及快速公路，應依速限標誌指示，高速
    公路及快速公路交通管制規則第5條第1項前段定有明文。又
    汽車行駛於高速公路、快速公路或設站管制之道路，不遵使
    用限制、禁止、行車管制及管理事項之管制規則而有行車速
    度超過規定之最高速限或低於規定之最低速限者，處汽車駕
    駛人新臺幣3,000 元以上6,000 元以下罰鍰，並予記違規點
    數1 點，道路交通管理處罰條例第33條第1 項第1 款、第63
    條第1 項第1 款分別定有明文。
四、查異議人於98年4 月27日收受本案原處分機關裁決書，於同
    年月30日向原處分單位提出聲明異議狀，陳明如上所述，顯
    然其意在對上開裁決內容聲明不服，異議人雖因不諳法律，
    致誤向原處分機關提出上開聲明異議狀，仍應視為係向本院
    提出聲明異議，故認其聲明異議未逾期，合先敘明。
五、經查：
（一）本件異議人乙○○對於其駕駛車號6N-8153 號自小客車，
      於98年1 月4 日15時15分許，行經國道5 號北向9 公里處
      ，經警以雷射測速照相測得行速94公里之事實並不否認，
      並有內政部警政署國道公路警察  局98年1 月23日公警局交
      字第ZID025239 號舉發違反道路交通管理事件通知單1 紙
      及採證照片1 幀附卷可佐，又系爭路段最高速限為每小時
      80公里，亦有現場照片8 幀附卷可參（本院卷第48-51 頁
      ），堪信異議人於前揭時、地確有汽車行駛高速公路速度
      超過最高速限14公里之違規事實。
（二）異議人雖認本件雷射測速器可能受到自然及人為因素之干
      擾云云，然查，原舉發機關所使用之雷射測速器（型號UX
      017915）業經經濟部標準檢驗局於97年12月22日檢定合格
      ，該儀器係採單車、單點錄影擷取畫面方式測速，以雷射
      光點瞄準系爭車輛，即會反射出車輛之距離及速度，因雷
      射光點甚小，故以十字絲為中點對準系爭車輛，縱有鄰車
      併行，亦不會影響或干擾雷射測速結果，非如使用雷達測
      速器，係以全面搜尋方式測速，較易受鄰近物品影響一情
      ，業據證人即舉發本件之警員甲○○於本院審理中證述綦
      詳（本院卷第39-41 頁），並有雷射測速儀檢定合格證書
      1 份在卷可參（本院卷第44頁），觀以上開採證照片中，
      異議人所駕駛前開自用小客車車尾處，確有「十字絲」存
      在，而該「十字絲」亦未顯示遭其他物品遮蔽之情，堪信
      當時雷射測速器瞄準之車輛，確係異議人所駕駛前開自用
      小客車無訛。異議人空泛指稱雷射測速會受到干擾而誤判
      云云，顯不足採。
（三）另按對於行車速度車超過規定之最高速限或低於規定之最
      低速限之違規行為，採用固定或非固定式科學儀器取得證
      據資料證明者，於一般道路至少於100 公尺處，於高速道
      路、快速公路需至少於300 公尺前，明顯標示之，道路交
      通管理處罰條例第7 條之2 第3 項定有明文。經查，國道
      高速高路各交流道進入主線處及沿途均設有明顯之速限標
      誌，於系爭違規地點前方9 公里400 公尺處確實設有明顯
      之「前有測速照相」告示牌，有上開內政部警政署國道公
      路警察局第九警察隊98年3 月1 日公警九交字第09809704
      52號函在卷可證，並有照片2 幀附卷可佐（本院卷第43頁
      ），堪信為真實。異議人雖以採證照片下方「131.7m」及
      「國5 公路北向9 公里」之記載為據，認為雷射測速器係
      設置於國道5 號北向9 公里131.7 公尺處，故上揭於國道
      5 號北向9 公里400 公尺處設置之告示標誌，距離測速器
      不足300 公尺云云，惟查，前揭採證照片下方「131.7 公
      尺」之記載，係代表異議人所駕駛前開自用小客車遭拍照
      時距離雷射測速器131.7 公尺，此據證人甲○○於本院中
      證述在卷（本院卷第40頁），而本件雷射測速儀器係設置
      於國道5 號9 公里處，亦即異議人車輛係行駛至8 公里86
      8.3 公尺處遭雷射測速器測速並拍攝照片，故上開設置於
      國道5 號9 公里400 公尺之告示牌，已符上開道路交通管
      理處罰條例第7 條之2 第3 項之「300 公尺」規定，異議
      人上開認定，容有誤會。另觀以上開現場照片，係於一定
      距離攝得之照片，其上清楚顯示「前有違規採證照相」等
      字，顯然上開告示牌之記載並無明顯過小，致一般道路使
      用者未能察覺該告示牌內容之情，故異議人空言上開告示
      牌小於國道中其他路牌告示云云，亦非可採。
六、綜上所述，異議人於前述時間、地點，駕駛自用小客車，超
    速行駛之違規事實既可認定，則原處分機關據以援引前揭規
    定，並參酌違反道路交通管理事件統一裁罰基準表之規定，
    裁處異議人罰鍰3,000 元，並記違規點數1 點，於法並無違
    誤或不當之處。本件異議為無理由，應予駁回。
據上論斷，應依道路交通案件處理辦法第19條，裁定如主文。
中    華    民    國    98    年    10    月    30    日
                        交通法庭  法  官  俞秀美
上列正本證明與原本無異。
如不服本裁定，應於裁定送達後五日內敘明抗告理由，向本院提
出抗告狀。
                                  書記官  謝怡貞
中    華    民    國    98    年    10    月    30    日


司法院資訊處製作；財團法人民間司法改革基金會備份。
